最高法院刑事判決　　　　　　　　　　　　　　　八十八年度台上字第三一六一號
　　上　訴　人　台灣高等法院台南分院檢察署檢察官
　　被　　　告　甲○○
　　選任辯護人　陳清白律師
右上訴人因被告傷害致人於死案件，不服台灣高等法院台南分院中華民國八十八年三
月二十五日第二審更審判決（八十七年度重上更(三)字第二五九號，起訴案號：台灣台
南地方法院檢察署八十二年度偵字第五三五五、九八八六號），提起上訴，本院判決
如左：
    主  文
原判決撤銷，發回台灣高等法院台南分院。
    理  由
本件原判決以公訴意旨略稱：秦敏捷係台南縣後壁鄉嘉民村十二鄰二三九號永光養雞
場工人，與同鄉嘉田村村長黃全係舊識。民國八十二年四月二十六日十五時許，秦敏
捷與友人賴吉雄（現已死亡）酒後同至台南縣後壁鄉嘉田村二鄰十二之二十一號黃全
住處找黃全理論。秦敏捷借酒裝瘋，對黃全破口大罵，並追打黃全。黃全之子即被告
甲○○在旁見狀，竟基於傷害故意，毆打秦敏捷。致秦敏捷胸部離胸骨柄左側五公分
處第七、第八肋骨骨折，周圍直徑三公分出血斑，頭部右側頂骨背面一處直徑六公分
出血斑、枕骨部一處直徑二公分出血斑；右頂骨背部挫傷合併血腫、左眉眶部擦傷、
兩眼眼底出血、耳鼻腔溢血；右胸外側背部至腰部長七公分、寬○‧八公分挫傷合併
皮下出血；左肩部一處豆狀皮下瘀血、左肘後部長四公分皮下瘀血；左前臂及腕部
外側各一處豆狀皮下瘀血。經甲○○召救護車，由賴吉雄隨車將秦敏捷送至永光養雞
場房間休息。翌日上午七時許，為同雞場女工陳藕發現有異，送醫急救，於同日上午
九時許死亡等情，因認甲○○涉犯刑法第二百七十七條第二項傷害致人於死罪嫌。但
經調查證據結果，認不能證明甲○○犯罪，乃撤銷第一審關於甲○○部分科刑之判決
，改判諭知無罪，固非無見。
惟查：(一)原判決依憑台灣高等法院檢察署法醫中心鑑定意見，據以認定賴吉雄致死原
因，係飲酒過量後，血管異常引起顱內出血。惟依台灣台南地方法院檢察署法醫師解
剖紀錄所載，秦敏捷受傷情形為：「胸部離胸骨柄左側五公分處第七、第八肋骨骨折
；周圍直徑三公分出血斑；頭部右側頂骨背面一處直徑六公分出血斑、枕骨部一處直
徑二公分出血斑；右頂骨背剖挫傷合併血腫；左眉眶部擦傷；兩眼眼底出血；耳鼻腔
溢血；右胸外側背部至腰部長七公分、寬○‧八公分挫傷合併皮下出血；左肩部一
處豆狀皮下瘀血；左肘後部長四公分皮下瘀血；左前臂及腕部外側各一處豆狀皮下瘀
血」，有該解剖紀錄足稽。依上述解剖紀錄所載，秦敏捷除頭部外，其胸、腰、肩、
肘等處尚有多處傷痕，該身體上多處傷痕究係如何造成﹖如非遭毆打，何以有上述多
處傷痕﹖實情如何﹖此非無深入研求之餘地。原判決摒棄秦敏捷尚受胸、腰、肩、肘
等處傷痕不論，逕認秦敏捷非遭毆擊致死，其理由自屬不備。(二)依上述解剖紀錄所載
，秦敏捷之胸部離胸骨柄左側五公分處第七、第八肋骨骨折，周圍直徑三公分出血斑
。而依台灣高等法院檢察署法醫中心鑑定意見認「上述肋骨骨折，恐係該醫院（指秦
敏捷被送醫急救之醫院）對秦敏捷實行ＣＰＲ人工心肺復甦急救所致」，有該補充意
見在卷足稽。又原審徵詢台灣大學醫學院附設醫院意見，亦認人工心肺復甦術，有可
能造成肋骨骨折等情，復有該醫院函附卷足按。依上述鑑定意見及徵詢意見所得，秦
敏捷上述第七、第八肋骨骨折，有可能係施行人工心肺復甦術造成，惟尚均屬臆測。
實情如何﹖此與秦敏捷上述第七、第八肋骨骨折是否遭擊打所致有關，原審未詳予調
查，明白釐清，亦屬可議。(三)另台灣高等法院檢察署法醫中心鑑定意見記載「雖有頭
、胸外傷之記載（指秦敏捷），然該頭胸部外傷，並不等於遭毆打致死，蓋秦敏捷死
亡頗似『血管異常引起之腦出血』，縱有外傷，其外傷應係認死者秦敏捷因顱內出血
不支，向後仰倒所造成」。似認秦敏捷頭部外傷，係因其顱內出血不支，向後仰倒所
造成。惟依上開解剖紀錄，秦敏捷頭部受傷部分為：「頭部右側頂骨背面一處直徑六
公分出血斑、枕骨部一處直徑二公分出血斑，右頂骨背部挫傷合併血腫、左眉眶部擦
傷、兩眼眼底出血、耳鼻腔溢血」等多處部位，似非一次向後仰倒即可造成。又原判
決依憑相驗解剖秦敏捷屍體法醫師季麟慶之證言，認定秦敏捷右後頂骨部挫傷，並非
遭毆打所致，而係仰倒造成，亦認秦敏捷仰倒僅造成一處傷害，即右後頂骨部挫傷。
則秦敏捷頭部其餘傷勢究竟如何造成﹖即非無研求之餘地，原審未深入審究，亦有未
合。檢察官上訴意旨指摘原判決為不當，非無理由，應認仍有撤銷發回更審之原因。
據上論結，應依刑事訴訟法第三百九十七條、第四百零一條，判決如主文。
中      華      民      國    八十八    年      六      月     十七     日
                              最高法院刑事第八庭
                                  審判長法官  吳  雄  銘
                                        法官  池  啟  明
                                        法官  石  木  欽
                                        法官  王  憲  義
                                        法官  郭  毓  洲
      右正本證明與原本無異
                                              書  記  官
中      華      民      國    八十八    年      六      月    二十四    日
